臺灣桃園地方法院刑事判決　　　　　　　100年度易字第174號
公　訴　人　臺灣桃園地方法院檢察署檢察官
被　　　告　徐文華
上列被告因詐欺案件，經檢察官提起公訴（99年度偵字第486 號
），本院判決如下：
    主  文
徐文華無罪。
    理  由
一、公訴意旨略以被告徐文華知悉真實年籍不詳自稱「陳經理」
    之成年男子所組詐欺犯罪集團，係在報紙佯以刊登徵「司機
    」廣告，迨應徵者上門後，「陳經理」即向應徵者告稱，須
    繳交身分證明文件影本、履歷表、銀行帳號及密碼等相關資
    料，用以作為詐欺工具使用，徐文華為賺取金錢花用，於民
    國98年11月間見報以撥打報載0000000000電話，仍基於幫助
    詐欺取財之不確定犯意，以每1 件新臺幣（下同）1,000 元
    之代價，向不特定之應徵者，收取銀行金融卡及密碼等文件
    後，交與「陳經理」，供陳經理所屬犯罪集團使用：
  (一)於99年11月24日17時許，依「陳經理」之指示，在新北市板
    橋區板橋火車站北側門，向見報應徵工作之吳岳峰，收取駕
    照影本及國泰世華銀行帳號013 —000000000000號帳戶提款
    卡及密碼交予「陳經理」，「陳經理」於取得上開金融卡後
    ，即利用上開帳戶資料，向陳昱仁、黃昱瑞【見下述犯罪事
    實（二）、（三）】詐騙共計4 萬9,234 元至吳岳峰上開銀
    行帳戶內，旋遭該詐騙集團成員提領一空。
  (二)徐文華與「陳經理」之詐欺集團等人，利用上開詐騙所得吳
    岳峰之國泰世華銀行帳號，由詐欺集團成員，於98年11月24
    日21時25分許，撥打電話予陳昱仁，佯稱陳昱仁前於雅虎奇
    摩購物網所買物品匯款有誤，需至ATM 操作等語，致陳昱仁
    陷於錯誤，於同日22時23分許至臺中市○○路郵局提款機前
    ，依其指示操作匯款2 萬9,988 元至吳岳峰上開之國泰世華
    銀行帳戶。
  (三)徐文華與「陳經理」之詐欺集團等人，利用上開詐騙所得吳
    岳峰之國泰世華銀行帳號，由詐欺集團成員，於98年11 月
    24日22時20分許，撥打電話予黃昱瑞，佯稱黃昱瑞前於網路
    購物轉帳錯誤，需至ATM 操作等語，致黃昱瑞陷於錯誤，於
    同日22時30分許操作提款機，匯款1 萬6,123 元、3,123 元
    共計1 萬9,246 元至吳岳峰上開之國泰世華銀行帳戶。
  (四)徐文華又於99年11月27日上午11時許，依「陳經理」之指示
    ，在新北市板橋區板橋火車站前，向來電洽詢之應徵者毛國
    義，收取汽車駕駛執照影本、郵局帳號000000000000000 號
    之金融卡及密碼，並交由「陳經理」詐欺集團中之成員。
  (五)徐文華又於99年11月25日13時時許，依「陳經理」之指示，
    在新北市樹林市樹林火車站前，向來電洽詢之應徵者吳偉智
    ，收取汽車駕駛執照影本、簡歷表、臺北一信銀行帳號0000
    000000000 號之金融卡及密碼，並交由「陳經理」詐欺集團
    中之成員。嗣於99年11月27日14時30分許，在臺北市中正區
    ○○○路1 段45號前，為警查獲，因認被告涉係犯刑法第30
    條第1 項、第339 條第1 項幫助詐欺取財罪嫌等語。
二、按犯罪事實應依證據認定之，無證據不得認定犯罪事實。又
    不能證明被告犯罪者，應諭知無罪之判決，刑事訴訟法第
    154 條第2 項、第301 條第1 項分別定有明文。再按事實之
    認定，應憑證據，如未能發現相當證據，或證據不足以證明
    ，自不能以推測或擬制之方法，為裁判基礎；且認定不利於
    被告之事實須依積極證據，苟積極證據不足為不利於被告事
    實之認定時，即應為有利於被告之認定；另認定犯罪事實所
    憑之證據，雖不以直接證據為限，間接證據亦包括在內，然
    無論直接證據或間接證據，其為訴訟上之證明，須於通常一
    般之人均不致有所懷疑，而得確信其為真實之程度者，始得
    據之為有罪之認定，倘其證明尚未達到此一程度，而有合理
    之懷疑存在，無從使事實審法院得有罪之確信時，即應由法
    院為諭知被告無罪之判決（最高法院40年臺上字第86號、30
    年上字第816 號、76年臺上字第4986號判例參照）。再按被
    告以外之人於審判外之言詞或書面陳述，除法律有規定者外
    ，不得作為證據。惟被告以外之人於審判外之陳述，經當事
    人於審判程序同意作為證據，法院審酌該言詞陳述或書面陳
    述作成時之情況，認為適當者，亦得為證據。當事人、代理
    人或辯護人於法院調查證據時，知有第159 條第1 項不得為
    證據之情形，而未於言詞辯論終結前聲明異議者，視為有前
    項之同意，刑事訴訟法第159 條第1 項、第159 條之5 第1
    項、第2 項分別定有明文。查卷附據以認定被告犯罪事實有
    無之屬傳聞證據之證據能力，當事人於本院審判中均同意作
    為證據，本院審酌各該證據查無有何違反法定程序取得之情
    形，亦無顯有不可信與不得作為證據等情，因認為適當，故
    均有證據能力，合先敘明。
三、公訴人認被告涉犯刑法第30條第1 項、第339 條第1 項幫助
    詐欺取財罪嫌，無非係以被告供述及證人陳昱仁、黃昱瑞、
    吳偉智、吳偉智、毛國義證述及報紙分類廣告、吳岳峰所設
    國泰世華銀行帳號013 －000000000000號帳戶交易明細表、
    郵局自動櫃員機交易明細表、贓物認領保管單、扣押物品清
    單等件資為論據。訊據被告堅決否認有何詐欺犯行，辯稱：
    我是98年11月26日去面試，同年月27日開始上班，當天下午
    我在臺北火車站就被抓到，27日第1 件我是去中壢火車站他
    要我去跟人拿信封，我就是要聽從「陳經理」電話指示去跟
    人家拿信封，第1 件我到了中壢火車站，我打開保險箱，裡
    面有1 個信封，我拿起來放在我的背包，再打電話給「陳經
    理」，「陳經理」要我搭火車去板橋火車站，我在那邊等很
    久，後來在板橋火車站東側門找1 位先生，那位先生就拿1
    個信封給我，再打電話給「陳經理」說我收到了，「陳經理
    」要我坐車去臺北火車站忠孝西路天成飯店，然後，我就被
    警察抓到。我從一開始就知道我的工作是收取文件，還有26
    日在中壢監理站旁ＫＴＶ，有個年輕人拿1 個信封給我，說
    我可以走了，「陳經理」接著跟我說往中壢新屋交流道走，
    上高速公路前有個加油站，旁邊有個巷子，巷子有個安全椎
    ，要我將信封丟到安全椎裡面，我覺得那天他是在測試我。
    那個安全椎裡面還有1,000 元是要給我的，我當時失業太久
    ，我知道我錯了，不過我是被警察抓到時才恍然大悟（審易
    卷第20頁至第21頁），我只是應徵工作，工作內容就是收東
    西，我不知道收的是金融卡，遭逮捕才知道原來是收這種東
    西，他們現在都偽裝地很好，東西都放在裡面，這次東西是
    密封好的，我覺得我這次收的跟我以前交的東西不一樣，封
    好好的，我以前都是存摺及金融卡直接交給別人，連這次我
    已經被騙第3 次了，前2 次我也是將我的存摺及金融卡交給
    對方，我要是知道我是收金融卡的話，我是絕對不會做這工
    作的，結果第3 次又被騙，我知道我前2 次交付存摺及金融
    卡對象是詐欺集團，我覺得信封裡是文件，沒有別的東西，
    門號0000000000號是「陳經理」在用的，我都是聯絡「陳經
    理」這支電話，在板橋火車站跟毛國義拿信封時，因為他也
    是在那裡等人的樣子，我認出他來，請教他是不是毛先生，
    他說是，我說我是「陳經理」派來的，請將信封交給我，他
    就將信封交給我，我有跟毛國義聊一聊，知道毛國義兒子在
    國外念書，然後他退休了，也在找事做，本身在應徵工作，
    但我覺得他不是在跟我應徵工作，他是跟「陳經理」有什麼
    協商後才將東西交給我等語（本院卷第25頁至第29頁）。
四、經查：
  (一)吳岳峰閱報後見應徵送貨司機之刊登廣告，經與真實姓名年
    籍不詳持用門號0000000000號自稱「陳經理」之人聯絡，於
    98年11月24日（檢察官起訴書誤載為99年11月24日，應予更
    正）下午5 時許，在新北市板橋區板橋火車站北側門，將其
    設國泰世華銀行帳號013 －000000000000號帳戶金融卡及駕
    駛執照影本交予他人，並告以金融卡密碼；嗣詐欺集團成員
    取得前開吳岳峰所設國泰世華銀行帳戶，並由真實姓名年籍
    不詳集團成員於98年11月24日晚間9 時25分許，撥打電話予
    陳昱仁，佯稱陳昱仁前於雅虎奇摩拍賣網購買物品簽收有誤
    ，誤簽12期分期付款設定，須至自動櫃員機操作以取消設定
    云云，致陳昱仁陷於錯誤，前往臺中市○○路郵局自動櫃員
    機前，依集團成員指示操作自動櫃員機於同日晚間10時23分
    ，將29,988元匯款至吳岳峰所設前開國泰世華銀行帳戶，嗣
    陳昱仁驚覺受騙上當並報警處理，惟所匯款項已遭集團成員
    提領一空；另由真實姓名年籍不詳集團成員於98年11月24日
    晚間10時20分許，撥打電話予黃昱瑞，佯稱黃昱瑞前有網路
    購物，因作業人員疏失，誤設定約定轉讓分期付款，須速至
    自動櫃員機操作以取消設定云云，致黃昱瑞陷於錯誤，依集
    團成員指示操作網路銀行自動櫃員機於同日晚間10時30分許
    ，先後將16,123元、3,123 元（共計19,246元）匯款至吳岳
    峰所設前開國泰世華銀行帳戶，嗣黃昱瑞驚覺受騙上當並報
    警處理，惟所匯款項已遭集團成員提領一空；再吳偉智閱報
    後見應徵司機人員之刊登廣告，經與真實姓名年籍不詳持用
    門號0000000000號之人聯絡，於98年11月25日（檢察官起訴
    書誤載為99年11月25日，應予更正）下午1 時許，將其所設
    臺北一信銀行帳號0000000000000 號帳戶金融卡及汽車駕駛
    執照影本、簡歷表交付他人；旋被告於98年11月27日（檢察
    官起訴書誤載為99年11月27日，應予更正）下午2 時30分許
    ，在臺北市中正區○○○路○段45號前為警查獲，並扣得前
    開吳偉智交付之臺北一信銀行金融卡、汽車駕駛執照影本、
    簡歷表，及下述毛國義所設郵局帳號000000000000000 號帳
    戶金融卡、汽車駕駛執照影本之部分事實，固有證人陳昱仁
    、黃昱瑞、吳偉智、吳岳峰證述及報紙分類廣告、吳岳峰所
    設前開國泰世華銀行帳戶交易明細表、郵局自動櫃員機交易
    明細表、贓物認領保管單、扣押物品清單等件在卷可憑，首
    應認定。
  (二)惟就公訴意旨所涉被害人吳岳峰、陳昱仁、黃昱瑞、吳偉智
    部分，經查，陳昱仁、黃昱瑞係遭真實姓名年籍不詳之詐欺
    集團成員來電後操作自動櫃員機轉帳匯款之事實，已如前述
    ，是均不能指認各該詐欺取財行為人其人是為被告，再證人
    吳岳峰警詢時證稱：我看報紙要找工作，發現報紙刊登廣告
    上留有詐欺集團電話，就是我之前找工作詐騙我的電話，當
    時我依照報紙內容，撥打上面刊登的電話0000000000號聯絡
    對方，對方約我在98年11月24日下午5 時左右，在板橋火車
    站北側門見面，同時要我帶駕駛執照及金融卡含密碼，我交
    給對方後，隔天對方藉故拖延，所以我晚上有聯絡國泰世華
    銀行，銀行人員告知我的帳戶已經警列為警示帳戶，26日我
    正式向警方報案，現場與我接洽的是30出頭年輕男子，身高
    約165 公分，瘦瘦的，短髮，鼻子是猶太鼻，下巴瘦小，沒
    有戴眼鏡，警方依據我提供的電話0000000000號，與對方方
    約在臺北火車站見面，對方所出現的男子【徐文華】，經警
    方帶返所，由我指認，該男子並不是與我接洽之人（臺北地
    檢署偵查卷第37頁至第38頁）；又於本院審理時證稱：「（
    請你看一下當庭被告【徐文華】，你是否認得？）我不認得
    他，他不是跟我收金融卡的人，但這位先生是我後來請警察
    幫忙請出來的人」等語（本院卷第43頁），是依其述，其所
    設帳戶金融卡收受者其人並非被告；再考證人吳偉智警詢時
    證稱：警方查獲徐文華身上雖有我的簡歷表、駕駛執照影本
    及臺北一信金融卡，但我是於98年11月25日下午1 時許，在
    樹林火車站前交給1 名年約35歲男子，我不認識徐文華等語
    （臺北地檢署偵查卷第48頁至第49頁），是依其述，其所設
    帳戶金融卡收受者其人亦非被告。查被告為警查獲後，雖有
    經警扣得吳偉智所設帳戶金融卡等物，惟質之被告於本院行
    準備程序時稱：我是98年11月26日面試，當天「陳經理」有
    測試我前往中壢監理站旁ＫＴＶ，有個年輕人拿1 個信封給
    我，我再將信封丟到中壢新屋交流道前加油站巷子裡安全椎
    ，翌（27）日正式上班（審易卷第20頁背面），另於98 年
    11月28日法院訊問時稱：我是26日開始的（臺北地檢署偵查
    卷第68頁背面），且於偵查時亦稱：我連續收了2 日文件，
    98年11月27日就出事了（桃園地檢署偵查卷第9 頁）；吳偉
    智的汽車駕駛執照影本、台北一信金融卡、簡歷表，是今日
    【98年11月27日】陳經理通知我到中壢火車站置物櫃內取出
    的等語（臺北地檢署偵查卷第13頁），核其所述甚為一貫，
    基此其為詐欺集團成員從事遞送工作肇始於98年11月26日，
    並於同年月27日始收受得吳偉智所設帳戶金融卡，從而，核
    被告所為已係陳昱仁、黃昱瑞均於98年11月24日遭詐欺取財
    ，並吳岳峰、吳偉智分別於98年11月24日、25日交付各人所
    設帳戶金融卡等物之後，此外，遍查卷內均未有見有何證據
    方法足以證明詐欺集團成員縱令對於陳昱仁、黃昱瑞、吳岳
    峰、吳偉智有為詐欺取財犯行，惟被告對於各該詐欺取財犯
    罪有犯意聯絡、行為分擔，或有基於幫助他人實行犯罪行為
    之主觀犯意及客觀行為之事實，從而，當不能責令事後始為
    詐欺集團從事遞送工作之被告，對於前人所為而已然成立之
    詐欺取財犯罪負責，前揭部分均不能以詐欺取財罪對之相繩
    。
  (三)再者，就公訴意旨所涉「被害人」毛國義部分，經查被告於
    98年11月27日上午11時許，依「陳經理」之指示，在新北市
    板橋區板橋火車站前，向毛國義收取毛國義所設郵局帳號
    000000000000000 號帳戶金融卡及汽車駕駛執照影本，旋被
    告於同日下午2 時15分為警查獲，並扣得前開帳戶金融卡及
    汽車駕駛執照影本，期間該帳戶尚未經轉帳匯款款項，亦未
    經列為警示帳戶事實，為被告所是認（另參本院卷第50頁）
    ，且有證人毛國義證詞可憑（本院卷第42頁至第52頁背面、
    第78頁），並有贓物認領保管單及扣押物品清單各1 份在卷
    可稽，堪信為真實。惟毛國義究如公訴意旨所指因遭詐欺集
    團成員施用詐術而交付所設該帳戶金融卡，抑或係基於幫助
    他人實行犯罪行為之主觀犯意而交付所設該帳戶金融卡，查
    毛國義「依其社會生活之通常經驗，可預見將自己金融機構
    存款帳戶之提款卡交付不認識之他人，可能成為幫助掩飾或
    隱匿不法集團收取他人受騙款項之用，致使被害人及警方追
    查無門，竟仍不違背其本意，基於幫助詐欺取財之犯意，於
    民國九十八年十一月廿七日上午十一時許，在板橋火車站前
    將其設於中華郵政臺北南陽郵局帳號000 000000000000001
    號帳戶之提款卡及駕駛執照影本交付予某一詐騙集團成員徐
    文華，欲供該人所屬詐騙集團作為存、提、匯款之用。唯因
    徐文華於同日下午二時許，轉至台北捷運站前另收取證件時
    ，為獲報喬裝交付證件之警員當場查獲，並扣得上午方向毛
    國義收取之前開證件，同日下午七時許毛國義經警通知至信
    義分局福德街派出所說明交付提款卡緣由及指認徐文華後，
    警員即囑勿再隨便交付他人後領回前開證件。而該詐騙集團
    得知徐文華被逮及毛國義已領回證件，即以電話聯絡毛國義
    ，毛國義已明知前所交付確係詐騙集團，竟猶基同前之幫助
    犯意，續依約前往臺北市士林區○○○路麥當勞速食店前，
    將前取回之駕駛執照影本及郵局提款卡再次交付該詐騙集團
    某姓名年籍不詳之成年成員，以此方式幫助該詐騙集團於向
    他人詐取財物後供詐款之存、提、匯款之用。嗣該詐騙集團
    於取得上揭郵局提款卡後，其成員遂意圖為自己不法之所有
    ，分別於附表所示時間，以附表所示之詐騙方法，向附表所
    示之被害人紀彬彬、陳翰輝、蔡雅婷施以詐術，致上開被害
    人陷於錯誤，各於附表所示時間將如附表所示金額以自動櫃
    員機轉帳方式存入系爭郵局帳戶內，旋遭詐欺集團成員以提
    款卡提領一空。嗣紀彬彬、陳翰輝、蔡雅婷分別發覺受騙報
    警循線處理，始悉上情」，因此毛國義犯刑法第30條第1 項
    、第339 條第1 項幫助詐欺取財罪，業經臺灣高等法院於
    100 年5 月16日以100 年度上訴字第829 號刑事判決判處有
    期徒刑5 月確定，此經本院核閱該刑事確定判決後認為無誤
    ，是該另案已認定毛國義係基於幫助詐欺取財之犯意，於98
    年11月27日上午11時許，在新北市板橋區板橋火車站前，將
    所設前開帳戶金融卡交付被告，為可確認，再者，依毛國義
    本院審理時證稱：我在98年11月27日，有在板橋火車站前跟
    人相約交付證件，當時好像用手機聯絡的，對方說他剛好有
    1 個跑外務的在板橋火車站前面，因為我那時候好像是看報
    紙要應徵司機、駕駛跟收款員，他問我「有沒有駕照」，我
    說「有，我車開幾10年了」，他問我「有沒有提款卡」，我
    提款卡是很多，我只跟他說「我有郵局的」，他說「因為你
    要進我們公司負責收帳和管帳，我們必須要瞭解你過去的金
    融往來紀錄狀況怎麼樣」，他說要瞭解，所以要我的提款卡
    ，我答應給他郵局的提款卡和駕駛執照的影本，聯絡時約在
    板橋火車站前面，他說有1 個年輕人叫我交給他，但是他電
    話中問我穿什麼衣服，也跟我講對方男的穿什麼衣服，我記
    不清了，結果我到板橋火車站下車到門口，我的手機又響了
    ，他說「你在門口站著等一下有1 年輕人過來，我有跟他講
    你穿什麼衣服，你就把證件交給他，他是我們公司的人」，
    沒過多久，人就過來了，我就交給他，但後來證件有拿回來
    ，好像松山福德派出所打電話給我，他說我證件被人家騙去
    ，他們要回來了要我去拿，記得是這樣子，很久了，我當時
    交給他，我就回家，我就坐火車回台北，至於跟我拿證件那
    個人之後什麼狀況我不知道，我是後來回到家，幾號我記不
    清楚，福德派出所警察打電話過來，他說「你是不是毛國義
    先生」，我說「是」，我那時候很急很緊張，竟然資料可以
    拿回來，我就包計程車1 趟往返600 多元，那計程車司機還
    在警局門口等我，我進去警察就問「你是毛國義嗎？」，我
    說「是」，我就拿身分證給他對，警察問我「你的證件怎麼
    隨便交給人家」，我就跟警察報告說「因為找工作，對方須
    要瞭解我的金融往來紀錄，所以要我的提款卡還有駕駛執照
    影本，我就提供給對方」，警察就說「以後這個你不要隨便
    交給人家，這個你領回去」，我就簽收拿回來了云云（本院
    卷第44頁背面至第45頁），雖辯稱係應徵工作受騙上當以致
    交付所設帳戶之金融卡，心急緊張，不意經警通知其金融卡
    已遭追回，旋搭乘計程車前往派出所領回云云，若然，其交
    付申辦帳戶金融卡予不相識之人後，甚為警屢屢提醒「你證
    件被人家騙去，請前來領取」、「以後這個你不要隨便交給
    人家，這個你領回去」等語，衡情自當可認定係遭人詐欺而
    交付金融卡受有財產損害，此等親身經驗之切身之痛實為非
    比尋常，自當記憶甚深、歷歷如繪，尚難須臾或忘，從此獲
    得教訓而審慎保管其所設金融帳戶金融卡亟甚，絕無再因應
    徵工作而交付所設帳戶金融卡之理，更無再向已知之詐欺集
    團應徵工作而再受詐欺以致再交付金融卡之可能，第查，依
    毛國義所述：「（你被起訴的案件是【因本次交付】這個帳
    戶嗎？）是這次之後的，這件我不是拿回來了嗎？拿回來就
    沒事了，那後來對方同樣那個人又跟我聯絡，他說不好意思
    ，我的人不懂事，才會出事情，好像是這樣，所以之後我又
    將我的證件交付出去應徵司機」，「（同1 個人嗎？）對」
    ，「（同1 個人就已經被警察抓到，警察跟你說他是在騙你
    的，你又將證件交出去？）因為我那時候在家，一家之主沒
    收入很丟臉」云云（本院卷第52頁與該頁背面）；我郵局金
    融帳戶曾經交給被告，後來被告為警查獲後，警察通知我前
    往派出所領回來，這金融卡後來又有在天母西路麥當勞前面
    交出去給我不認識的人，我都是按照看報紙的電話號碼打過
    去，對方都是自稱「蔡經理」跟我聯絡，2 次我將證件交出
    去要應徵司機都是同1 對象，都是「蔡經理」的業務員，第
    1 次交給被告同樣是蔡經理跟我聯絡，第2 次是蔡經理打電
    話給我，說他的業務員不懂事，被警察抓去，是在我拿回金
    融卡很快後，「蔡經理」打電話給我云云（本院卷第75頁背
    面至第76頁背面），竟而實情係毛國義又再次向已知之詐欺
    集團「應徵工作」而將其所設帳戶金融卡再交付，直似其金
    融卡交予詐欺集團利用，宛如家常便飯，無關痛癢，尚非何
    等非比尋常親身體驗之切身之痛，旋接獲來人「蔡經理」來
    電，為「蔡經理」三言兩語，復將警幸運追回並經其搭車奔
    波辛苦取回之金融卡，又交付詐欺集團利用，依毛國義此等
    一再交付所設帳戶金融卡予詐欺集團利用之情狀，並依真實
    年籍不詳自稱「蔡經理」之人此等於被告遭查獲未久，反旋
    即撥打電話再邀毛國義再行交付所設帳戶金融卡，全然不虞
    毛國義可能報警處理之情狀以觀，若非毛國義有預見金融卡
    交付之舉，本在助成詐欺集團實行詐欺取財犯行，而仍以此
    方式相助；自稱「蔡經理」之人知此亦膽敢再撥打電話聯絡
    毛國義邀其相助，從而，金融卡交付、受領雙方對於金融卡
    將予嗣受領之詐欺集團成員利用，均心知肚明，而在計議預
    料之內，實已思無他故。甚而，存摺及金融卡係攸關個人理
    財、資金調度或收、付之重要工具，是以設非確有用途，為
    應特定目的之需，要不致隨意申辦後卻任之閒置，抑且，現
    今社會上不肖份子利用他人帳戶為行騙之舉，尤時有所聞，
    已蔚成公知之事實，毛國義既為身心健全之成年人，無何智
    缺神喪之處，況為避免「詐欺」之金融卡落入歹徒之手並成
    詐財之工具致己招受無妄莫明之災，於確悉「詐欺」後，理
    應汲汲於申報「詐欺」之事且向銀行辦理掛失或及補發手續
    以順原定用途之遂兼為避凶解厄，然毛國義卻捨此弗由，依
    其所證：「我將12月4 日交出金融卡後，後來就沒消沒息，
    也沒有將金融卡掛失」（本院卷第78頁背面至第79頁），「
    對方我也找不到人」等語（本院卷第81頁背面），詎未向銀
    行申辦掛失，竟無慮於遭不法之徒持之冒用，將負含冤莫白
    之險，足見其刻意為「詐欺」其金融卡之人預留得持之以為
    不法行徑之充分時間，坐視金融卡淪為詐財之工具。復參毛
    國義於本院審理時證稱：「（既然是應徵司機工作被騙，你
    是無辜的，那為何在士林地院那個案件中從警詢、偵查到法
    院審理時，你都講說你是在12月2 日、3 日看報紙應徵司機
    才打電話過去應徵而被騙，為何對之前已經在11月27日交出
    過一次，而被警方查獲詐騙集團而取回已交出去的金融卡這
    件事情絕口不提呢？）因為那時候沒有提到這個事情」，「
    （這不是連貫性的嗎？）是連貫性的沒有錯」，「（那為何
    不提？）因為那時候沒有想起來，要接續一直講」等語（本
    院卷第78頁背面），彷彿其第1 次將金融帳戶金融卡交付陌
    生人惟幸為警追回之事，不曾存在於其腦海般，更一反常情
    ，未藉此機會向職司犯罪偵查人員吐露其所設帳戶金融卡交
    付他人2 次而遭「詐欺」被害經過，反將第1 次於98年11月
    27 日 將金融卡交付被告一事隱未吐實，基此，若非毛國義
    對於其所設帳戶金融卡，將為人持以作為詐欺取財犯罪之不
    法使用有所預見，其無正當理由，竟輕率將所設帳戶之金融
    卡提供予身分上不具密切關係之人，對於該持用其帳戶資料
    之人果真用以作為詐欺取財之轉帳工具，顯然亦不違背毛國
    義之本意，係犯幫助詐欺取財罪，故而極力撇清、遮遮掩掩
    、隱匿其第1 次因受「詐欺」而交付金融卡之受害事實，又
    豈有其他原因？凡上諸情，在在具徵毛國義稱係因應徵工作
    以致金融卡遭騙云云，純屬卸責之飾詞，不值一採。又查，
    金融存款帳戶，事關存戶個人財產權益之保障，與存戶之印
    鑑章、金融卡及密碼結合，其專屬性、私密性更形提高，除
    非本人或與本人具密切之關係者，難認有何理由可自由流通
    使用，一般人亦均有應妥為保管帳戶印鑑章、金融卡密碼，
    以防止被他人冒用之認識，縱有特殊情況偶有將上開物品交
    付他人之需，亦必深入瞭解其用途後再行提供以使用，恆係
    吾人日常生活經驗與事理；且金融帳戶為個人理財之工具，
    申請開設金融帳戶並無任何特殊之限制，一般民眾皆可以存
    入最低開戶金額之方式申請開戶，一個人可以在不同之金融
    機構申請多數之存款帳戶使用，並無何困難，此乃眾所周知
    之事實。且依一般人之社會生活經驗，若見有非親非故之人
    不以自己名義申請開戶，反而以出價蒐購或借用之方式向他
    人蒐集金融機構帳戶供己使用，衡情當能預見蒐集金融帳戶
    者，係將所蒐集之帳戶用於從事財產犯罪。況觀諸現今社會
    上，詐騙者以蒐集之人頭帳戶，作為詐欺之轉帳帳戶，業經
    報章媒體時有披露，因此交付帳戶予非親非故之人，受讓人
    將持以從事財產犯罪，已屬一般智識經驗之人所能知悉或預
    見。毛國義對於向其蒐集所設帳戶金融卡之人，將持以作為
    詐欺取財犯罪之不法使用，亦顯然有所預見，其無正當理由
    ，竟輕率將所設帳戶之金融卡提供予身分上不具密切關係之
    人，對於該持用其帳戶資料之人果真用以作為詐欺取財之轉
    帳工具，顯然亦不違背毛國義之本意，足認毛國義有以提供
    帳戶予他人，幫助他人犯詐欺取財罪之未必故意，自應負幫
    助他人為詐欺取財之刑責甚明。前開臺灣高等法院刑事確定
    判決認定毛國義犯幫助詐欺取財罪，與本院認定相符，亦足
    供參。基此，毛國義於98年11月27日上午11時許，在新北市
    板橋區板橋火車站前，將所設前開帳戶金融卡交付被告，既
    係基於幫助他人實行犯罪行為之主觀犯意而交付所設金融帳
    戶金融卡，無庸置疑，並無何等遭施用詐術、陷於錯誤之處
    ，難認被告對毛國義有犯何等詐欺取財罪，考以被告於本院
    行準備程序時供稱：毛國義不是跟我應徵工作，他是跟「陳
    經理」有什麼協商後才將東西交給我等語（本院卷第28頁背
    面），顯然主觀上亦可知毛國義所為係犯幫助詐欺取財罪之
    事實，本案被告向毛國義收取金融卡之舉自亦難以詐欺取財
    罪之刑責相繩。
  (四)綜上所述，公訴人所提前開證據，均無以證明被告確實有何
    詐欺取財犯行。此外，復查無其他積極證據，足資證明被告
    確有公訴意旨所指之犯行，揆諸首揭規定及說明，本案不能
    證明被告犯罪，即應為無罪判決之諭知。
據上論斷，應依刑事訴訟法第301 條第1 項，判決如主文。
本案經檢察官馮美珊到庭執行職務。
中    華    民    國  100     年    6     月    16    日
                  刑事第十一庭  審判長法  官    蔡榮澤
                                      法  官    林蕙芳
                                      法  官    吳宗航
以上正本證明與原本無異。
如不服本判決應於收受判決後10日內向本院提出上訴書狀，並應
敘述具體理由。其未敘述上訴理由者，應於上訴期間屆滿後20日
內向本院補提理由書( 均須按他造當事人之人數附繕本) 「切勿
逕送上級法院」。
                                      書記官    劉乙錡
中    華    民    國   100    年    6     月    27    日
中華民國刑法第339條
（普通詐欺罪）
意圖為自己或第三人不法之所有，以詐術使人將本人或第三人之
物交付者，處 5 年以下有期徒刑、拘役或科或併科 1 千元以下
罰金。
以前項方法得財產上不法之利益或使第三人得之者，亦同。
前二項之未遂犯罰之。
中華民國刑法第30條
（幫助犯及其處罰）
幫助他人實行犯罪行為者，為幫助犯。雖他人不知幫助之情者，
亦同。
幫助犯之處罰，得按正犯之刑減輕之。